【裁判字號】    97,消債更,238
【裁判日期】    970630
【裁判案由】    更生事件
【裁判全文】
臺灣臺北地方法院民事裁定           97年度消債更字第238號
    聲  請  人
    即債務人    甲○○
                            弄.
                            樓.
上列當事人聲請消費者債務清理事件，本院裁定如下：
    主  文
更生及保全處分之聲請均駁回。
聲請費用由聲請人負擔。
    理  由
一、按「聲請更生或清算不合程式或不備其他要件者，法院應以
    裁定駁回之，但其情形可以補正者，法院應定期間先命補正
    」，消費者債務清理條例第8條定有明文。又「債務人與金
    融機構協商成立者，不得聲請更生或清算。但因不可歸責於
    己之事由，致履行顯有重大困難者，不在此限」；「本條例
    施行前，債務人依金融主管機關協調成立之中華民國銀行公
    會會員辦理消費金融案件無擔保債務協商機制與金融機構成
    立之協商，準用前項之規定」，復為消費者債務清理條例（
    下稱債清條例）第151條第5項、第6項所明定。
二、聲請意旨略以：聲請人有不能清償債務情事，前已提出債權
    人清冊，以書面向最大債權金融機構請求共同協商債務清償
    方案，協商成立並約定每月償還新臺幣（下同）4,0437元，
    然因債務人之月收入僅有50,000元，尚要養家活口，故無力
    繼續履行原協商條件，顯因非可歸責於己之事由致履行有重
    大困難，且其無擔保或無優先權之債務總額未逾新臺幣1,
    200 萬元，復未經法院裁定開始清算程序或宣告破產云云。
    應仍得聲請更生；又債務人之薪資業經債權人日盛國際商業
    銀行股份有限公司、中國信託商業銀行股份有限公司聲請強
    制執行中，爰併予請求法院准予停止該強制執行程序云云。
三、本院查：
（一）聲請人現無財產，任職於台南擔仔麵，現每月領取薪資則
      有50,000餘元，每月必要支出含保險費5,000元、子女教
      育費20,000元、所得稅210元及家計8,000元共33,210元，
      經本院裁定命補正後，聲請人又以其每月支出，食（含早
      餐80元、中餐50元、晚餐100元、每日230元，以30日計）
      6900元、衣500元、住（支付前配偶繳付房貸）10,000元
      、稅賦（含所得稅1300元、房屋稅1500元及地價稅1300元
      ）共4100元、水電費1950元、通訊費含電話費1500元及第
      四台600元共2100元，勞健保費2000元、保險費736元、撫
      養費（補貼前配偶家庭支出及生活費）15,  000元及家計
      預備金2400元等情，固有其所提財產及收入狀況說明書在
      卷可稽。然其前後所述支出情況，齟齬不一，疑竇重重，
      已難盡信。且觀諸其與其前妻離婚協議書（見本院卷第72
      頁）載明子女由前妻監護，贍養費及慰藉金之給付則為「
      各自給予孩子，不用男方給予女方」，則其所謂每月支付
      前配偶繳付房貸）10,000元及補貼前配偶家庭支出及生活
      費15,  000元一事，要與離婚協議書約定有違，不能採信
      。又其已自承無財產，則所謂房屋稅1500元及地價稅1300
      元，自無繳納必要，非為必要支出。再水電瓦斯費，其亦
      稱係代家人繳納，惟何以需由其每月代繳，並無證據以明
      ，亦不在支出之列。另其所舉電信費帳單僅有386元（見
      本院卷第76頁），參以其經濟狀況不佳始為本件聲請，豈
      能每月毫無節制電話費高達1500元、又何必每月享受第四
      台之服務，此部分亦應扣減至500元。此外，其勞健保費
      、每月添購衣物、早餐費用、家計預備金支出，均未檢附
      相關明細，其支出金額必要性顯有可疑。是以，債務人有
      無據實控制及說明其必要支出狀況，已值生疑，尚難採信
      ，綜以上開析述，聲請人並非全然無資力履行。
（二）債務人另稱其曾於條例施行前，與各債權銀行就無擔保債
      務成立協商，然該協商有因非可歸責於債務人事由，致履
      行顯有重大困難之情事等情。按依債務人與金融機構協商
      成立者，除非因不可歸責於己之事由，致履行顯有重大困
      難，否則不得聲請更生或清算，消費者債務清理條例第15
      1條第5項規定意旨甚明。是債務清償方案成立後，固由債
      務人按其條件履行，惟需於其後發生情事變更，在清償期
      間收入或收益不如預期，致該方案履行困難甚或履行不能
      ，因不可歸責於己，始能聲請更生或清算。此項規定旨在
      避免債務人任意毀諾已成立之協商，濫用更生或清算之裁
      判上債務清理程序，蓋以債務清償方案係經當事人行使程
      序選擇權所為之債務清理契約，債務人應受該成立之協議
      所拘束。債務人既已與金融機構協商成立，如認該協商方
      案履行有其他不適當情形，自仍應再循協商途徑謀求解決
      。查，債務人前經協商時，其收入情況與本件聲請時未有
      不同，其並未舉證證明有不可歸責於己之事由致履行有重
      大困難。尤其，其所為支出並非全然可信，仍有履行清償
      之能力，俱如前述，是既無情事變更，且無重大履行困難
      之處。又債務人既有固定收入之履行能力，縱有履行不便
      ，即使已就協商結果毀諾，亦得經由個別債權銀行協商程
      序以求適當履債，亦有行政院金融監督管理委員會新聞稿
      存卷可考。準此，堪認債務人尚乏不可歸責於己致履行顯
      有重大困難之情形可言。
三、綜上，本件債務人既無不可歸責之事由，依原協商條件履行
    亦非顯有重大困難，應屬聲請更生之要件不備，且又無從補
    正，依首揭條文之意旨，自應駁回其更生之聲請。而更生之
    聲請既經駁回，其保全處分之請求，已無必要，應併予駁回
    。爰裁定如主文。
中    華    民    國    97    年    6    月    30    日
                              民事第四庭法  官 吳定亞
以上正本係照原本作成。
如對本裁定抗告，須於裁定送達後十日內向本院提出抗告狀。
中    華    民    國    97    年    6    月    30    日
                                        書記官 高秋芬


司法院資訊處製作；財團法人民間司法改革基金會備份。
